臺灣臺南地方法院刑事判決                          九十一年度交訴字第四五號
    公  訴  人  臺灣台南地方法院檢察署檢察官
    被      告  乙○○
右列被告因過失致死等案件，經檢察官提起公訴（九十年度偵字第一四四二六號），
本院判決如左：
    主  文
乙○○因過失致人於死，處有期徒刑壹年，緩刑肆年。
    事  實
一、乙○○於民國九十年十二月一日上午十時三十分許，騎乘未經核准領用牌照行駛
    之拼裝重型機車，沿台南市○○路外側快車道由東往西方向行駛，行經該路與世
    平一街之無號誌交岔路口時，本應注意機車行駛時，駕駛人應注意車前狀況，並
    隨時採取必要之安全措施及該路段限速五十公里，不得超速行駛，且行經無號誌
    之交岔路口時，應減速慢行，作隨時停車之準備，而依當時情形又無不能注意情
    事，其能注意竟疏未注意車前狀況並減速慢行，冒然以時速八十公里之高速超速
    行駛，適有丁○騎駛車號ＦＸ２─３１２號重型機車搭載黃秀鑾沿世平一街由北
    向南行駛而至，丁○本亦應注意車輛行至無號誌之交岔路口，支線道車應暫停讓
    幹線道車先行，其能注意亦疏未注意其行向為支線道車，未暫停讓乙○○之幹線
    道車先行即冒然欲直行穿越岔路口，致二車均避煞不及而在該岔路口發生互撞，
    並撞及沿世平一街由北向南騎乘腳踏車行抵該處之丙○○，造成丙○○、丁○及
    後載之黃秀鑾均人、車倒地，其中丁○受有左足第二蹠骨骨折及多處擦傷之傷害
    （過失傷害部分業據其撤回告訴，並經檢察官在本案中不另為不起訴處分）；丙
    ○○則受有左小腿開放性骨折之傷害（過失傷害部分業據其撤回告訴，詳後述）
    ；而黃秀鑾則因受有多發性鈍傷合併脊柱斷裂，經送醫急救後，仍於同日下午二
    時許不治死亡。車禍事故發生後，乙○○託路人以電話報案，經台南市警察局交
    通隊員警甲○○到場處理，在警員尚不知何人為肇事車輛之駕駛人前，乙○○主
    動表示其為駕駛人並自首犯行，接受裁判。
二、案經丙○○告訴暨臺灣台南地方法院檢察署檢察官據報相驗後自動檢舉偵查起訴
    。
    理  由
一、右揭事實，已據被告乙○○於警、偵訊及本院審理時坦白承認，核與被害人丁○
    及告訴人丙○○於警訊時所指訴之情節相符，並有道路交通事故調查報告表、台
    南市警察局處理交通事故紀錄表暨交通事故現場勘驗圖影本、台南市警察局舉發
    違反道路交通管理事件通知單影本、國立成功大學醫學院附設醫院診斷證明書影
    本各一紙、道路交通事故現場蒐證照片十九幀在卷可資佐證。又被害人黃秀鑾係
    因本件車禍不治死亡，亦經臺灣台南地方法院檢察署檢察官督同法醫師、檢驗員
    相驗明確，並製有勘驗筆錄及相驗屍體證明書等附卷可憑，另被害人丁○、告訴
    人丙○○係因本件車禍而受有如事實欄所示傷害乙節，亦有國立成功大學醫學院
    附設醫院診斷證明書二紙在卷可稽。按行車速度，依標誌或標誌之規定；行經無
    號誌之交岔路口時，應減速慢行，作隨時停車之準備；汽車（均含機車）行駛時
    ，駕駛人應注意車前狀況，並隨時採取必要之安全措施；車輛行至無號誌之交岔
    路口，支線道車應暫停讓幹線道車先行，道路交通安全規則第九十三條第一項及
    同條項第三款、第九十四條第三項、第一百零二條第一項第二款分別定有明文。
    查被告及被害人丁○均有經正常程序考領駕照，俱為有駕駛經驗之人，對於上開
    交通安全規則自應知之甚稔，俱為其等應注意之事項，而肇事當時係日間自然光
    線、天候晴朗、四線道、路面柏油、標線清晰、有快慢車道劃分、無號誌交岔路
    口、限速五十公里、視距良好、無障礙物，有前開道路交通事故調查報告表存卷
    可考，足見依當時狀況被告及被害人丁○並無不能注意之情狀，是被告其應注意
    且能注意而疏未注意該路段限速五十公里及車前狀況並減速慢行，冒然以時速八
    十公里之高速超速行駛，適被害人丁○騎駛機車搭載黃秀鑾由北向南行駛而至，
    亦未注意其為支線道車應暫停讓被告之幹線道車先行即冒然欲直行穿越岔路口，
    致二車均避煞不及而在該岔路口發生互撞，並撞及沿世平一街由北向南騎乘腳踏
    車行抵該處之告訴人丙○○，造成告訴人丙○○及被害人丁○本身均受有傷害，
    另被害人黃秀鑾則因之傷重不治死亡，被告及被害人丁○均有違前開規定之注意
    義務，其二人之上述駕駛行為均顯有過失，本件車禍經送臺灣省台南區車輛行車
    事故鑑定委員會鑑定結果亦同此認定，並鑑定被告乙○○為肇事主因、被害人丁
    ○為肇事次因，有該委員會南鑑字第九一０二０六號鑑定意見書在卷可佐。又被
    害人丁○雖與有過失，然仍不能因此即解免被告之過失行為罪責。又本件被害人
    黃秀鑾係因此次車禍不治死亡，被害人丁○及告訴人丙○○亦因本件車禍受有傷
    害，是被告乙○○之過失駕駛行為，與被害人黃秀鑾之死亡及丁○、丙○○受傷
    結果間，均具有相當因果關係，亦無疑義。從而，本件事證已甚明確，被告前揭
    犯行，堪以認定。
二、核被告乙○○所為，係犯刑法第二百七十六條第一項之過失致人於死罪。其肇事
    後未被有偵查權之公務員或機關發覺其為犯嫌前，留在事故現場向到場處理之警
    員自承犯行，進而接受裁判，此業經被告供明在卷可考，並經證人即本件車禍現
    場處理員警甲○○於本院審理時到庭陳證無訛，被告行為合乎自首之要件，應依
    刑法第六十二條前段減輕其刑。爰審酌被告之品行、應負過失責任之程度即其為
    肇事主因、造成被害人黃秀鑾死亡之結果及其犯後尚能坦認犯行，頗有悔意且已
    與死者家屬達成民事和解等一切情狀，量處如主文所示之刑，以資懲儆。查被告
    前未曾受有期徒刑以上刑之宣告，有臺灣高等法院被告全國前案紀錄表附卷可稽
    ，其因一時短於思慮致罹刑章，經此次偵審程序教訓，當知所警惕，諒無再犯之
    虞，本院復考量被告於案發時甫年滿十八歲且係自首犯罪，而其犯罪後已與死者
    黃秀鑾家屬達成民事賠償，有和解書影本一紙在卷可憑，本院因認前開對被告宣
    告之刑，以暫不執行為適當，爰併宣告緩刑四年，以啟自新。
三、公訴意旨另認被告前開行為，尚涉有刑法第二百八十四條第一項前段之過失傷害
    罪嫌等語。按告訴乃論之罪，告訴人於第一審辯論終結前得撤回其告訴，又告訴
    經撤回者，應諭知不受理之判決，刑事訴訟法第二百三十八條第一項、第三百零
    三條第三款分別定有明文。查本件告訴人丙○○告訴被告過失傷害案件部分，起
    訴書認係觸犯刑法第二百八十四條第一項前段之過失傷害罪，依同法第二百八十
    七條之規定，須告訴乃論。茲據告訴人丙○○撤回告訴，依照首開說明，本件就
    過失傷害部分原應為不受理之諭知，惟公訴意旨認此部分與前開有罪部分有想像
    競合犯之裁判上一罪關係，爰不另為不受理之諭知，附此敘明。
據上論斷，應依刑事訴訟法第二百九十九條第一項前段，刑法第二百七十六條第一項
、第六十二條前段、第七十四條第一款，罰金罰鍰提高標準條例第一條前段，判決如
主文。
本案經檢察官盧駿道到庭執行職務。
中      華      民      國      九十一      年      五     月    九     日
                                      臺灣臺南地方法院交通法庭
                                          法  官  張  瑛  宗
右正本證明與原本無異。
如不服本判決，應於判決送達後十日內，向本院提出上訴狀。
                                          書記官  陳  志  德
中      華      民國      九十一      年      五     月    十     日
附錄本案論罪科刑法條：
中華民國刑法第二百七十六條
 (過失致死罪)
因過失致人於死者，處二年以下有期徒刑、拘役或二千元以下罰金。
從事業務之人，因業務上之過失犯前項之罪者，處五年以下有期徒刑或拘役，得併科
三千元以下罰金。
